臺灣高等法院民事判決　　　　　　　　　　　　　　　九十二年度上字第八五九號
　　上　 訴　 人　乙○○
　　兼法定代理人　甲○○
　　上　 訴　 人　丙○○
　　共　　　　同
　　訴 訟代理 人　朱逸群律師
　　被　上 訴 人　曄瑞有限公司
　　法 定代理 人　林美鈴
　　訴 訟代理 人　陳文正律師
當事人間請求確認股東關係存在等事件，上訴人對於中華民國九十二年七月二十五日
臺灣臺北地方法院九十一年度訴字第五四九○號第一審判決提起上訴，本院於九十三
年三月二十三日言詞辯論終結，判決如下：
    主      文
上訴駁回。
第二審訴訟費用由上訴人負擔。
    事      實
甲、上訴人方面：
一、聲明：
  (一)原判決廢棄。
  (二)右廢棄部分，被上訴人在第一審之訴及其假執行之聲請均駁回。
二、陳述：除與原判決記載相同，茲引用之外，補稱略以：
  (一)上訴人甲○○於原審中稱已出資或以技術作價出資並無矛盾，上訴人之意為被上
    訴人公司之新台幣（下同）一千萬元資本額雖事實上由林美鈴、謝紹祖夫妻負擔
    ，但其中半數即五百萬元係林美鈴、謝紹祖夫妻應允給付上訴人甲○○，故本件
    出資情形應解為林美鈴、謝紹祖夫妻先給付甲○○五百萬元後，甲○○始同意上
    訴人甲○○、乙○○、丙○○等三人（按丙○○與乙○○分別為甲○○之妻、子
    ，下稱甲○○等三人）與林美鈴、謝紹祖夫妻雙方各出資五百萬元共組曄瑞有限
    公司（下稱曄瑞公司）。亦即上訴人係以現金出資，並非公司法上之技術出資，
    原判決拘泥於「技術投資」詞句，並未探求當事人真意，顯有未洽。
  (二)被上訴人公司於民國（下同）九十年十二月五日訂立章程，同年月十四日奉准成
    立，章程第五條已載明上訴人之股款業已繳足。
  (三)被上訴人之資本額一千萬元，係支付三萬元之利息向他人借用供查驗股款，數日
    後，林美鈴將之提領返還他人，惟此無解於上訴人已出資之事實。
乙、被上訴人方面：
一、聲明：上訴駁回。
二、陳述：除與原判決記載相同，茲引用之外，補稱略以：
  (一)上訴人之上訴理由主張本件出資情形為林美鈴、謝紹祖夫妻先給付甲○○五百萬
    元後，甲○○始同意雙方各出資五百萬元共組曄瑞公司，顯與原審審理時主張其
    為「技術股東」不同，應由上訴人舉證責任。
  (二)上訴人主張資本額一千萬元，係支付三萬元之利息向他人借用供查驗股款，數日
    後，林美鈴將之提領返還他人，核與由丙○○本人支付之付款憑證不相符合，上
    訴人之主張，自不足採，亦不能因而免除其應負現金出資之義務。
    理      由
一、按原告於判決確定前，得撤回訴之全部或一部；但被告已為本案之言詞辯論者，
    應得其同意；民事訴訟法第四百六十三條準用第二百六十二條定有明文。本件被
    上訴人（即原審原告）於本院九十三年三月二十三日言詞辯論期日時，聲明撤回
    原審起訴聲明中關於請求確認上訴人甲○○等三人與被上訴人之股東關係存在部
    分之訴，且經上訴人同意，依前所述，自應予以准許，合先敘明。
二、被上訴人起訴主張：林美鈴、謝紹祖夫婦與上訴人於九十年十一月、十二月間共
    同籌組設立曄瑞公司，並於公司章程中訂定上訴人甲○○、丙○○及乙○○各負
    有二百萬元、二百萬元及一百萬元之出資義務，詎上訴人於曄瑞公司設立後拒不
    履行出資義務，甚且以書面片面退出股東關係，渠等顯然違反公司法第一百一十
    一條所規定之出資轉讓程序，亦違反瞱瑞公司章程第七條之約定，爰依瞱瑞公司
    章程之約定請求上訴人甲○○、丙○○、乙○○分別給付出資款二百萬元、二百
    萬元、一百萬元及法定遲延利息。上訴人則以：伊等對於合組曄瑞公司出資部分
    係約定以技術出資，非現金出資，蓋上訴人甲○○具有被上訴人公司所需之專業
    技術，此由被上訴人公司股東林美鈴負責公司資金一千萬元之調度，並支付調度
    資金所需之利息，非由上訴人負責一情即明，至被上訴人所稱其曾以二十萬元向
    上訴人甲○○購買技術云云，實則此所謂交付磁片及票款二者時間上相差二年餘
    ，顯然二者之間並無關聯，被上訴人以此證明伊等並非技術出資，並非事實，被
    上訴人訴請伊等給付現金，自屬無據等語，資為抗辯。
三、被上訴人主張：上訴人甲○○等三人與林美鈴、謝紹祖二人於九十年十一月、十
    二月間約定合組曄瑞公司，於同年十二月五日所簽定之章程中並約定上訴人甲○
    ○、丙○○、乙○○應各出資二百萬元，二百萬元及一百萬元，業據被上訴人提
    出曄瑞公司章程為證（見原審卷第八頁），並為上訴人所不爭執，被上訴人此部
    分之主張堪信為真實。
四、被上訴人又主張：上訴人甲○○等三人未依前開約定繳足曄瑞公司出資額，然此
    為上訴人所否認，並以前揭情詞置辯。經查：
  (一)按公司法所規定之公司組織型態中，准許以現金以外之財產抵作出資者（例如：
    信用、勞務、對公司所有之貨幣債權、公司所需之技術或商譽等），僅無限公司
    、股份有限公司中之股東，及兩合公司中負無限責任之股東（參照公司法第四十
    一條第一項第五款、第一百十七條、第一百四十五條、第一百五十六條規定），
    而「有限責任股東，不得以信用或勞務為出資」，為公司法第一百十七條所明定
    ，故有限公司之股東，不得以現金以外之物或無實體財產抵充出資。又公司法第
    七條規定：「公司申請設立、變更登記之資本額，應先經會計師查核簽證；其辦
    法，由中央主管機關定之。」，另依「公司申請登記資本額查核辦法」第六條第
    三項規定，會計師於查核公司出資額時，應就：「技術作價、股票抵押或其他財
    產抵繳股款者，應查核公司股東姓名及財產之種類、數量、價格或估價標準暨公
    司核給之股份或憑證。」，第四項復規定：「技術抵繳股款者，不得以公司自行
    研發之技術，充作員工或股東之出資。除僑外投資公司外，會計師應取得有關機
    關團體或專家之鑑定價格意見書並於查核工作底稿中載明所採用之專家意見。」
    ，由上開相關規定意旨可知，若股東係以技術抵繳股款者，該抵繳股款之技術應
    先經鑑定其價值之程序，且須經會計師查核簽證後，始得將該技術所表彰之價值
    計入資本額中計算。從而，上訴人甲○○等三人與林美鈴、謝紹祖所協議及完成
    容，自以現金為限。且曄瑞公司章程第五條載明各股東之出資額，其中上訴人甲
    ○○、丙○○及乙○○部分記載各負有二百萬元、二百萬元及一百萬元之出資義
    務，關於出資之內容，並未有例外之約定，均以新台幣作為計價單位，是就形式
    上以觀，本件曄瑞公司各股東之出資內容，應均為現金。
  (二)次按當事人主張有利於己之事實者，就其事實有舉證之責任，民事訴訟法第二百
    七十七條定有明文。上訴人於原審抗辯：伊等係約定以技術出資，非現金出資，
    嗣上訴後則改稱：因上訴人甲○○具有曄瑞公司所需之特殊技術，故林美鈴、謝
    紹祖夫妻於九十年十一月間與甲○○議定，林美鈴、謝紹祖應允給付五百萬元給
    甲○○充當出資額（見本院卷第二二頁），其等前後陳述不一，復為被上訴人所
    否認，上訴人之抗辯，自難率予採信。又上訴人就其等抗辯出資之內容為技術出
    資云云，並無實體上證物之依據，僅舉出證人蔡隆約、林基竹、陳彥鋒為證。而
    證人蔡隆約固於原審證稱：「（問：曄瑞公司有那些出資人？）九十年十一月三
    日林美鈴夫妻及甲○○夫妻到彰化找我談他們合作做生意事宜，談到甲○○有空
    調技術方面，林美鈴找他合夥，資金方面由林女負責一千萬元，技術股由甲○○
    提供，估價為五百萬元。」、「（問：據你所知甲○○不需要出現金？）是的，
    他只是提供技術，現金部分由林美鈴負責提供。」（見原審卷第七一、七二頁）
    ，證人陳彥鋒則附和蔡隆約之證詞（見原審卷第七二頁）。惟證人蔡隆約乃為曄
    瑞公司擇名之人，對於曄瑞公司股東間如何出資一節並未深入探詢，其所謂上訴
    人係技術出資一節，僅係聽聞曄瑞公司股東間之言談，並未深切了解，是其證詞
    是否足以反映真實，並非無疑；又證人陳彥鋒乃上訴人丙○○之親姪，其所為證
    詞有無偏頗，尤非毫無啟疑之處。衡情，若上訴人所稱：曄瑞公司資本額為一千
    萬元，伊等與林美鈴夫妻各負擔一半，伊等係以技術抵充出資為真，則就此出資
    內容甚而將來之利益分配等重大事項應會有特別約定，縱認系爭章程係為符合公
    司法規定緣故而刻意將各股東之出資額以現金形式顯示，惟彼等私下亦宜以書面
    定其給付內容，然林美鈴夫妻與上訴人間對此竟均無約定，反以章程所示之內容
    作為彼等出資之依據，足證以現金出資始為彼等同意之出資方式。
  (三)再者，本件被上訴人於九十一年九月間起訴時，上訴人均未曾以技術出資理由作
    為抗辯，反稱其等已經出資云云，迄九十二年三月間於原審言詞辯論時，始舉證
    人謂其等係以技術作為出資內容，設上訴人確係以技術作為出資內容，何以未於
    訴訟之始即以此為證？雖上訴人甲○○有水洗室空調設計特殊技能，非被上訴人
    所習知，然此亦不當然即可作為林美鈴夫妻與上訴人間確有以上訴人甲○○此等
    技術抵充出資之證明，況若林美鈴夫妻與上訴人間就上訴人甲○○之技術有抵充
    出資之合議，何以均無此種技術究竟價值若干，以及上訴人甲○○應如何提供其
    技術於曄瑞公司業務上之約定？換言之，上訴人甲○○此種特殊技術如何提出以
    抵充出資，均未見約定，則林美鈴夫妻與上訴人間是否確有以上訴人甲○○所具
    有之專業技能抵充出資之協議，殆有疑義。況上訴人亦未能舉證就甲○○所具備
    公司所需之技術曾於曄瑞公司申請登記時，經會計師查核得抵充出資額五百萬元
    。故上訴人抗辯：伊等係以技術抵充出資，業已履行出資義務云云，自不足採。
  (四)上訴人一再辯稱系爭章程既已明示上訴人應出資之額度，且公司於設立登記時，
    已經提出帳冊資料證明股款已經收足，自可證明渠等確已出資云云。惟所謂出資
    與否，於當事人間仍應以是否確曾有繳納之事實為斷，縱被上訴人確曾另向他人
    調借款項以供查驗股款是否收足之用，然此不當然等於尚未真正繳款之股東即可
    因此免除繳款義務！被上訴人另向他人調借資金以供查驗之行為，於民、刑事規
    範上固有其價值之評斷，惟被上訴人上開行為在民刑事規範上之評價仍不能作為
    上訴人確已出資之證明。
  (五)上訴人復抗辯：被上訴人並未催告伊等繳納股款即召開臨時股東會討論增資事宜
    ，顯見伊等確已繳納出資額等語（見本院卷第五四頁）。惟林美鈴夫妻與上訴人
    間並未有以上訴人甲○○所具有之專業技能抵充出資之協議，已詳如前述，而上
    訴人復未能舉證證明其等所稱係以技術出資，或林美鈴、謝紹祖應允給付五百萬
    元給甲○○充當其等之出資額屬實，且未能證明其等曾以現金交付被上訴人作為
    出資之證明，縱依上訴人所提出其上寫有「股東會議」、「六月二十九日開會資
    料」之股東會資料以觀（見原審卷第七八頁），自僅為會議討論題綱，自難單憑
    此一題綱之內容，推論上訴人等均已履行其等之出資義務。上訴人此部分之抗辯
    ，亦不足採。
五、綜上所述，被上訴人主張：上訴人甲○○等三人未依章程約定繳足曄瑞公司出資
    額，為可採。上訴人抗辯：伊等係以技術抵充出資，業已履行出資義務云云，為
    不可採。從而，被上訴人本於公司章程之約定，訴請上訴人甲○○、丙○○、乙
    ○○分別給付出資款二百萬元、二百萬元、一百萬元，及均自九十一年十二月十
    日（即起訴狀繕本送達翌日）起至清償日止，按週年利率百分之五計算之利息，
    為有理由。原審判命上訴人甲○○等三人如數給付，並依兩造之聲請，以供擔保
    條件，為准、免假執行之宣告，核無不合。上訴意旨指摘原判決不當，求予廢棄
    改判，為無理由，應予駁回。
六、本件事證已臻明確，兩造其餘攻擊防禦及舉證，經審酌後認並不影響判決結果，
    爰不一一贅論，附此敘明。
據上論結，本件上訴為無理由，爰判決如主文。
中　　　華　　　民　　　國　　九十三　　年　　　四　　　月　　　六　　　日
                                民事第十七庭
                                    審判長法  官　黃  騰  耀
                                          法  官　楊  絮  雲
                                          法  官　許  文  章
正本係照原本作成。
如不服本判決，應於收受送達後二十日內向本院提出上訴書狀，其未表明上訴理由者
，應於提出上訴後二十日內向本院補提理由書狀（均須按他造當事人之人數附繕本）
上訴時應提出委任律師或具有律師資格之人之委任狀；委任有律師資格者，另應附具
律師資格證書及釋明委任人與受任人有民事訴訟法第四百六十六條之一第一項但書或
第二項（詳附註）所定關係之釋明文書影本。
中　　　華　　　民　　　國　　九十三　　年　　　四　　　月　　　七　　　日
　　　　　　　　　　　　　　　　　　　　　書記官  李  明  昇
附註：
民事訴訟法第四百六十六條之一（第一項、第二項）：
對於第二審判決上訴，上訴人應委任律師為訴訟代理人。但上訴人或其他法定代理人
具有律師資格者，不在此限。
上訴人之配偶、三親等內之血親、二親等內之姻親，或上訴人為法人、中央或地方機
關時，其所屬專任人員具有律師資格並經法院認為適當者，亦得為第三審訴訟代理人
。
